臺灣苗栗地方法院刑事判決
110年度交訴字第71號
公  訴  人  臺灣苗栗地方檢察署檢察官
被      告  鍾政江



上列被告因過失致死案件，經檢察官提起公訴（110年度調偵字
第338號），被告於準備程序中就被訴事實為有罪之陳述，經本
院合議庭裁定由受命法官獨任行簡式審判程序，判決如下：
    主  文
鍾政江汽車駕駛人，行經行人穿越道不依規定讓行人優先通行，
而犯過失致人於死罪，處有期徒刑柒月。緩刑貳年。　　
    犯罪事實
一、鍾政江於民國110年7月3日7時25分許，駕駛車牌號碼000-00
    號營業用小貨車，沿苗栗縣公館鄉台6線由西北往東南方向
    行駛，行經苗栗縣公館鄉台6線與苗25線交岔路口欲迴轉時
    ，本應注意汽車行經行人穿越道，遇有行人穿越時，無論有
    無交通指揮人員指揮或號誌指示，均應暫停讓行人先行通過
    ，及應注意迴車前，應暫停並顯示左轉燈光或手勢，看清無
    來往車輛，並注意行人通過，始得迴轉，而依當時天候晴、
    日間自然光線、柏油路面、乾燥、無缺陷、無障礙物、視距
    良好，尚無不能注意之情事，竟於迴車時未暫停並禮讓行人
    先行，即貿然超越該路口之行人穿越道迴轉，適有行人吳盛
    儒沿苗25線之行人穿越道由東北往西南步行，至上開行人穿
    越道上等候號誌變換，見狀閃避不及，雙方發生碰撞，使吳
    盛儒因頭部外傷合併顱內出血致中樞神經衰竭死亡。嗣鍾政
    江於本案交通事故發生後，留在事故現場並向據報前來處理
    尚不知肇事者為何人之員警坦承肇事，自首並接受裁判。
二、案經吳盛儒配偶劉美智訴由及臺灣苗栗地方檢察署檢察官據
    相驗後自動檢舉偵查起訴。
    理  由
一、本案被告鍾政江所犯者非為死刑、無期徒刑、最輕本刑為3
    年以上有期徒刑之罪或高等法院管轄第一審案件，其於準備
    程序進行中，先就被訴事實為有罪之陳述，經告知簡式審判
    程序之旨，並聽取公訴人、被告之意見後，本院業已依刑事
    訴訟法第273條之1第1項規定，裁定改以簡式審判程序進行
    本案審理。又簡式審判程序之證據調查，依刑事訴訟法第27
    3條之2規定，不受同法第159條第1項、第161條之2、第161
    條之3、第163條之1及第164條至第170條所規定證據能力認
    定及調查方式之限制；再被告對於卷內之各項證據，均表示
    無意見，同意作為認定事實之證據，故卷內所列各項證據，
    自得作為證據，合先敘明。
二、訊據被告對於上開事實於本院準備程序及審理時坦承不諱（
    見本院卷第50、103頁），並有苗栗縣警察局苗栗分局鶴岡
    派出所處理相驗案件初步調查報告暨報驗書、大千綜合醫院
    診斷證明書、急診檢傷分類單、急診入院紀錄單、急診醫囑
    、出院病歷摘要、道路交通事故現場圖、道路交通事故調查
    報告表㈠暨㈡、消防救護紀錄表、現場、路口監視器及行車紀
    錄器畫面翻拍照片等件在卷可稽（見相卷第15、35至51、57
    至62、71至100頁）。又被害人吳盛儒因本案交通事故受傷
    ，經送醫急救後仍不幸死亡，亦經臺灣苗栗地方檢察署檢察
    官會同法醫師相驗屬實，有臺灣苗栗地方檢察署檢察官相驗
    筆錄、相驗屍體證明書、檢驗報告書、相驗結果報告書、相
    驗照片等件在卷可參（見相卷第101、111至146頁）。故被
    告前開自白，核與犯罪事實相符，堪予採信。從而，本案事
    證明確，被告犯行堪以認定，應依法論科。
三、論罪科刑：
　㈠刑法總則之加重，係概括性之規定，所有罪名均一體適用；
    刑法分則之加重，係就犯罪類型變更之個別犯罪行為予以加
    重，成為另一獨立之罪名。道路交通管理處罰條例第86條第
    1項關於汽車駕駛人，駕車行經行人穿越道不依規定讓行人
    優先通行，因而致人受傷或死亡，依法應負刑事責任者，加
    重其刑至2分之1之規定，係就刑法第276條之過失致人於死
    罪，同法第284條之過失傷害（及致重傷）罪之基本犯罪類
    型，對於加害人為汽車駕駛人，於從事駕駛汽車之特定行為
    時，於行經行人穿越道之特定地點，不依規定讓行人優先通
    行，因而致人受傷或死亡之特殊行為要件予以加重處罰，已
    就上述刑法第276條，同法第284條各罪犯罪類型變更之個別
    犯罪行為予以加重，而成另一獨立之罪名，自屬刑法分則加
    重之性質（最高法院99年度台非字第198號判決意旨參照）
    。被告駕車行經行人穿越道，疏未注意迴車前暫停讓行人先
    行通過，因而撞及步行通過行人穿越道之被害人，致被害人
    死亡，是核被告所為，係犯道路交通管理處罰條例第86條第
    1項、刑法第276條之汽車駕駛人，行經行人穿越道不依規定
    讓行人優先通行，而犯過失致人於死罪，應依道路交通管理
    處罰條例第86條第1項規定，加重其刑。起訴意旨認被告所
    為係犯刑法第276條之過失致死罪，容有未合，惟因二者基
    本社會事實同一，本院自應審理，且此部分業經本院當庭告
    知被告上開罪名以供答辯（見本院卷第50、103頁），而無
    礙被告防禦權之行使，爰依刑事訴訟法第300條規定變更起
    訴法條
　㈡又被告於肇事後，在據報趕往現場處理之員警面前當場承認
    為肇事人等情，業據被告供承在卷（見本院卷第51頁），並
    有苗栗縣警察局苗栗分局鶴岡派出所道路交通事故肇事人自
    首情形紀錄表1份在卷可佐（見相卷第67頁），故被告係在
    有偵查權之員警發覺前開犯行之犯罪人前，自行向員警承認
    肇事，自首而接受裁判，爰依刑法第62條前段之規定，並依
    法先加後減之。
　㈢爰審酌被告駕車行經行人穿越道，疏未注意迴車前暫停讓行
    人先行通過，因而肇事並致被害人受有前載嚴重傷勢，經送
    醫急救後仍不幸身亡，其行為不僅侵害被害人之生命法益，
    更使被害人家屬突遭失去親人之傷痛，惟考量被告犯後坦認
    犯行，深具悔意，復與告訴人劉美智達成調解，且已依約履
    行賠償完畢，有本院110年度司刑移調字第136號調解筆錄、
    匯款紀錄等件存卷足參（見本院卷第81至82、107至109頁）
    ；兼衡本案交通事故之肇事原因，及被告於本院審理中自陳
    之智識程度，家庭生活經濟狀況（見本院卷第103至104頁）
    、告訴人對於刑度之意見（見本院卷第81頁）等一切情狀，
    量處如主文所示之刑，以期相當。
　㈣末考量被告於101年間雖因違反槍砲彈藥刀械管制條例案件經
    法院判處有期徒刑2月確定，但其於102年2月18日易科罰金
    執行完畢該案後，迄今均未曾因故意犯罪受有期徒刑以上刑
    之宣告等情，有臺灣高等法院被告前案紀錄表附卷可佐，可
    見被告之前科紀錄合於刑法第74條第1項第2款之緩刑要件。
    而被告固因本案犯行而觸法，然其於本案犯罪後始終面對己
    過，坦認犯行，堪認其犯後尚有悔意，並與告訴人成立和解
    ，且已依約履行賠償完畢，告訴人亦表示同意給予被告緩刑
    （見本院卷第81頁），本院衡酌上情，認被告經此偵審程序
    及科刑宣告後，當能知所警惕而無再犯之虞，因認對被告所
    宣告之刑，以暫不執行為適當，爰依刑法第74條第1項第2款
    規定，併予宣告緩刑2年，以啟自新。　
據上論斷，應依刑事訴訟法第273條之1第1項、第299條第1項前
段、第300條、道路交通管理處罰條例第86條第1項，刑法第11條
前段、第276條、第62條前段、第74條第1項第2款，刑法施行法
第1條之1第1項，判決如主文。
本案經檢察官呂宜臻提起公訴、檢察官彭郁清到庭執行職務。　
中　　華　　民　　國　　111 　年　　3　　月　　  7　　日
                  刑事第三庭  法　官　許文棋
以上正本證明與原本無異。
如不服本判決應於收受判決後20日內向本院提出上訴書狀，並應
應敘述具體理由。其未敘述上訴理由者，應於上訴期間屆滿後20
日內向本院補提理由書(均須按他造當事人之人數附繕本)「切勿
逕送上級法院」。告訴人或被害人如對本判決不服者，應具備理
由請求檢察官上訴，其上訴期間之計算係以檢察官收受判決正本
之日期為準。　　　　　　　　　
 　　                     　　書記官　陳彥宏
中　　華　　民　　國　　111 　年　　3 　　月　　 7　　日
附錄本案論罪科刑法條全文：
刑法第276條
因過失致人於死者，處5年以下有期徒刑、拘役或50萬元以下罰
金。
道路交通管理處罰條例第86條
汽車駕駛人，無駕駛執照駕車、酒醉駕車、吸食毒品或迷幻藥駕
車、行駛人行道或行經行人穿越道不依規定讓行人優先通行，因
而致人受傷或死亡，依法應負刑事責任者，加重其刑至2分之1。
汽車駕駛人，在快車道依規定駕車行駛，因行人或慢車不依規定
，擅自進入快車道，而致人受傷或死亡，依法應負刑事責任者，
減輕其刑。